臺灣臺中地方法院刑事判決　　　　　　　96年度易字第4539號
公　訴　人　臺灣臺中地方法院檢察署檢察官
被　　　告　甲○○
選任辯護人　鄭克盛律師
上列被告因妨害自由案件，經檢察官提起公訴（96年度偵字第16
861號），本院判決如下：
    主    文
甲○○以加害生命之事，恐嚇他人，致生危害於安全，處拘役貳
拾日，如易科罰金，以新臺幣壹仟元折算壹日，減為拘役壹拾日
，如易科罰金，以新臺幣壹仟元折算壹日。緩刑貳年。
    犯罪事實
一、甲○○因不滿其配偶乙○○與丙○○間往來致生感情糾紛，
    竟基於恐嚇危害安全之犯意，於民國95年10月23日，以胡冉
    名義，寄發受信人為丙○○，收信地址為臺北市○○街153
    之7號，內容為「缺錢？？？，當了吧!!，記憶體已消除，
    『訣別於～民國55年7月20日』」等以加害生命之事之便條
    紙及斷裂之戒子1枚（下稱系爭信件）予丙○○，以此方式
    恐嚇丙○○。丙○○因已遷移至臺中居住，遂由丙○○之兄
    將信件轉寄至臺中，由丙○○收執，丙○○於閱信後，心生
    畏懼，致生危害於安全。
二、案經丙○○訴由臺灣臺中地方法院檢察署檢察官偵查起訴。
    理    由
一、按被告以外之人於審判外之陳述，除法律有規定者外，不得
    作為證據；又被告以外之人於偵查中向檢察官所為之陳述，
    除顯有不可信之情況者外，得為證據；另被告以外之人於審
    判外之陳述，雖不符前4條之規定，而經當事人於審判程序
    同意作為證據，法院審酌該言詞陳述或書面陳述作成時之情
    況，認為適當者，亦得為證據。當事人、代理人或辯護人於
    法院調查證據時，知有第159條第1項不得為證據之情形，而
    未於言詞辯論終結前聲明異議者，視為有前項之同意；刑事
    訴訟法第159條第1項、第159條之1第2項及第159條之5分別
    定有明文。本件證人乙○○於接受檢察官訊問時所為之證述
    ，雖係被告以外之人於審判外之言詞陳述，惟被告對於證人
    於偵訊時陳述及證述之證據能力，於本院審理中不爭執，亦
    未於言詞辯論終結前聲明異議，視為於審判程序同意作為證
    據，且被告以外之人於偵查中向檢察官所為之陳述，原則上
    得為證據，本院並審酌上開筆錄作成時之情況尚無不當，依
    刑事訴訟法第159條之1第2項及第159條之5之規定，自有證
    據能力。至告訴人丙○○於偵查中接受檢察官訊問時雖未經
    具結，然告訴人所陳告訴意旨業於本院審理中結證在卷（詳
    后述），其所陳告訴意旨應認有證據能力，併予敘明。
二、訊據被告甲○○固坦承曾與告訴人丙○○通電話，惟矢口否
    認有何恐嚇犯行，辯稱：伊未曾寄送系爭信件予告訴人，系
    爭信件內容或斷戒，客觀上亦不足使人心生恐懼之意思傳達
    云云。經查：
  (一)上開犯罪事實，業據證人即告訴人丙○○於本院審理指訴綦
    詳，其於本院審理中結證稱：伊於95年10月23日收到系爭信
    件，那時候伊住臺中，伊哥哥人在臺北，他在臺北收到這封
    信之後轉交給伊，因為收件人是寫伊的名字，伊哥哥交給伊
    時，並沒有拆封過，伊收到信件後幾天才打開，系爭信件內
    有一張紙，寫伊的出生年月日，及如告訴狀所附的恐嚇信內
    容，還有一枚斷裂的戒指，當時伊看到這些東西時會心生畏
    懼等語（見本院96年10月31日審判筆錄第4頁），且有系爭
    信件影本（見偵字第27789號卷第5頁）附卷及斷戒1枚（已
    發還）可稽。
  (二)證人丙○○復於本院審理中結證稱：被告2、3年前曾找過伊
    ，被告就跑來找伊吵架，罵伊，說伊像上班小姐，罵伊是妓
    女，在2、3年前，被告就一直長時間打電話或傳簡訊騷擾伊
    ；伊認識被告的先生乙○○，因為伊是他的客戶，伊與乙○○有公事上的接觸，因為伊是賣珠寶的，伊不知道被告會常
    常去找伊麻煩是否係因為被告懷疑伊與乙○○有不正常的關
    係，但因為乙○○當時跟伊說他是未婚，如果被告發現有女
    性接觸乙○○，會來騷擾她，且伊不是第一個例子；被告在
    2、3年前有去伊位於臺北市○○街的店找伊吵架，就是吵伊
    跟乙○○的事情，被告認為伊認識乙○○，被告來表態她是
    乙○○的太太，強調她的身份，說乙○○不是未婚等情（見
    本院前揭筆錄第3頁至第6頁），被告則於本院審理中供稱：
    告訴人所述被告曾經找告訴人吵架的地點不實在，伊當時（
    2、3年前）是去新竹市伊先生公司租給伊先生的套房找告訴
    人，伊就發現告訴人出現在伊先生的套房裡，然後告訴人對
    伊挑釁，陳述說她剛剛與伊先生做完愛，且把被子掀開，發
    現精液還留在那裡等語（見本院前揭筆錄第8頁），足認被
    告與告訴人間確因告訴人與被告配偶有所往來致生感情糾紛
    ，迭生齟齬於前。
  (三)而於本案案發開庭調查後，被告猶發送如下之簡訊內容予告
    訴人：「我已經請好律師，絕對有十足把握，反告你誣告
    ，閣下不但教唆王R.恐嚇殺人，又多了一條誣告罪，好自為
    之吧！我1月中要去芭里島，享受頂級SPA之旅，2月農曆
    過年，又要陪我老公北海道泡溫泉，好忙ㄛ！實在沒時間陪
    你玩ㄟ！一樣是2個孩子的媽，我女兒在美國，我兒子還
    在上大學，你的最大才11歲，小的也還小，怎就不會用心在
    孩子身上呢？做母親應多花點心思在自己孩子身上，把時
    間耗在別人老公身上，最後還是徒勞無功，也枉費前夫將孩
    子托付教養之使命」等語（見偵字第27789號卷第64頁），
    此為被告供承在卷（見本院前揭筆錄第10、11頁），上開簡
    訊內容字裡行間，處處充滿挑釁意味，顯見被告對告訴人所
    生對立情緒、芥蒂甚深，被告與其配偶及告訴人間衍生之感
    情糾葛於本案案發後未見和緩、猶然延續，足徵被告確有寄
    送系爭信件之動機益明。
  (四)且查，證人即被告配偶乙○○於偵查中證稱：82年間認識告
    訴人，當時告訴人是作珠寶生意，伊有向告訴人買過一支手
    鐲及一塊玉珮等語（見偵字第27789號卷第26、27頁），足
    認證人乙○○確與告訴人有所接觸，其雖否認曾購買系爭信
    件所附之戒指，然依卷附之訂購估價單、帳冊記事本記載內
    容所示（見偵字第27789號卷第35、36頁），證人乙○○確
    曾於購買其他首飾品之同時，購買黃金光身戒1枚，且經於
    偵查庭中當庭以該斷戒勘驗比對證人乙○○無名指，戒指吻
    合，復經本院於審理中當庭提示告訴人提出系爭信件所附之
    該枚斷戒1枚供檢視無訛（經提示被告及辯護人閱後發還）
    ，是認證人乙○○確曾向告訴人一方購得該枚戒指，證人乙○○證稱未曾買過戒子一節，與上開事證不符，容係迴護之
    詞，不足採憑。則該枚戒指之緣由即與被告及告訴人間所生
    上開感情糾葛有所牽連，復係由被告配偶乙○○所配戴，被
    告取得該枚戒指並非難事，是從系爭信件所附斷戒之緣由、
    使用者觀之，參以前揭被告與告訴人間之感情糾紛猶在，適
    足推認系爭信件係由被告寄送予告訴人。
  (五)再者，告訴人一再指陳被告曾多次撥打電話進行騷擾，然被
    告於96年2月7日接受本案初次偵訊時，僅供稱於93年11月至
    95年11月間曾使用0000000000門號之電話打電話告訴人等語
    （見偵字第27789號卷第19頁），並未供承曾使用告訴人當
    庭提出其所持用行動電話門號於95年11月間之受話明細（見
    偵字第27789號卷第22頁）上所示之0000000000門號撥打電
    話予告訴人，然經檢察官抽絲剝繭詳細查證0000000000門號
    之使用者來源，循線查知0000000000門號係由被告所任職之
    立新資產管理股份有限公司所申請使用，有中華電信查詢資
    料、立新資產管理股份有限公司公司登記資料、陳報狀等附
    卷可稽（見偵字第27789號卷第43頁、第50頁至第57頁、第6
    7頁），被告始於最後1次偵訊時供稱：伊有使用任職公司的
    0000000000之門號撥打電話予告訴人等語（見真字第27789
    號卷第63頁），從上開偵查過程觀之，被告隱匿身分與告訴
    人有所聯絡接觸之意圖及作為甚明，正與本案犯罪手法：匿
    以不詳真實年籍姓名之「胡冉」名義之手法寄發系爭信件予
    告訴人，如出一轍。再徵系爭信件確由被告所寄送無訛。
  (六)按刑法上所謂恐嚇，凡一切之言語、舉動足以使他人生畏懼
    心者，均包含在內。係指以將來害惡之事通知他人，使其發
    生恐怖心之謂，舉凡以言詞、文字或舉動相恐嚇，將加害惡
    於他人之生命、身體、自由、名譽、財產者皆屬之，並不以
    言詞行之為限，最高法院22年上字第1310號判例、84年度台
    上字第3257號判決意旨可資參照。經查，告訴人丙○○之生
    日為55年7月20日，有告訴人之個人年籍資料在卷，徵諸前
    (三)段所揭由被告發送給告訴人之簡訊內容可知，被告藉由他
    管道對於告訴人個人之家庭狀況知之甚詳，其自能循相此管
    道，獲悉告訴人個人年籍資料之出生日期。而系爭信件內容
    雖未明示告訴人姓名，然信封收件欄人已指名記載告訴人之
    姓名，信件內容復明確記載告訴人之出生日期，系爭信件具
    有針對性甚明，顯然係針對告訴人而來。再參諸系爭信件內
    容記載「缺錢？？？，當了吧!!，記憶體已消除，『訣別於
    ～民國55年7月20日』」等語，並附上斷戒1枚，上開用詞彼
    此間之關聯性雖不明確，正因如此，適足使人產生莫名的惶
    恐及不確定感，加以上開內容使用「訣別」字眼，帶有「死
    亡」告別的意涵，「訣別於」接著連結具有識別告訴人人別
    之出生日期「～民國55年7月20日」而成一行，將死亡告別
    的意涵與告訴人作一連結，顯然係將加害生命之事之訊息傳
    遞予告訴人，並隨函檢附「斷」戒1枚，強化上開訊息之傳
    遞，告訴人於本院審理中結證稱：（妳看到這些東西時，有
    何感覺或反應？是否會害怕？）會心生畏懼（見本院前揭筆
    錄筆錄第4頁）；（問：妳剛剛說妳看到信的內容，為何會
    心生畏懼？）因為我認為是一種死亡的恐嚇，對我的生命會
    構成威脅（見本院前揭筆錄第5頁）等語。顯然透過系爭信
    件之形式所欲傳達加害生命之事之訊息，已足使告訴人心生
    畏懼，況依告訴人所提出之診斷證明書（見真字第27789 號
    卷第4頁）所示，其罹有重鬱症（即重度憂鬱症），治療經
    過記載「... 心情憂鬱，壓力大，疲勞，無力感... 失去自
    信心，缺乏安全感，易擔憂操心，焦慮緊張」等語，告訴人
    對此突來之系爭信件所欲傳達加害生命之事之訊息，所產生
    之恐嚇效果即心生畏懼之程度尤甚。參諸前揭判例、判決意
    旨，透過系爭信件之形式所欲傳達加害生命之事之訊息，自
    該當於前揭「恐嚇」之要件。
  (七)綜上，被告前揭所辯，容係事後卸責之詞，不足採信，本案
    事證明確，被告犯行洵堪認定，應依法論科。
三、查被告以加害生命之事，使告訴人心生畏懼，致生危害於安
    全，係犯刑法第305條恐嚇危害安全罪。爰審酌被告查無前
    科，素行尚佳，有臺灣高等法院被告前案紀錄表可按，其因
    不滿其配偶與告訴人間往來致生感情糾紛之緣由，未思及理
    性以對，竟以匿名寄發系爭信件之方式恐嚇告訴人，造成告
    訴人心生畏懼，行為殊屬不當，有違社會良善風氣，惟念及
    被告於本院審理中對於其配偶與告訴人間之往來情節，猶慷
    慨陳詞，敘及被告認為其配偶與告訴人間有不正常的關係往
    來，自陳所受打擊及傷害甚深（見本院前揭筆錄第11頁），
    被告囿於感情之枷鎖，無以自拔，始逾其理性思索，以郵寄
    系爭信件之方式恐嚇告訴人，欲藉此警告告訴人，其所為方
    式並非當面言詞直接以對，手段尚非激烈，幸未付諸實現造
    成憾事，且告訴人與被告均於本院審理中盡釋前嫌彼此退讓
    ，被告向告訴人表示歉意，告訴人亦坦然接受並表示不再追
    究等語（見本院前揭筆錄第13頁），嗣經雙方達成和解，取
    得諒解，表示不再相互訟爭，有和解契約1份可稽，被告雖
    於本院辯論終結前猶否認本案犯行，然本院慮及上情，暨其
    素行、智識、犯罪之動機、手段、犯罪所生危害等一切情狀
    ，認宜從較低度刑量處如主文所示之刑，並諭知易科罰金之
    折算標準。再被告行為後，中華民國96年罪犯減刑條例於96
    年7月4日公布，於同年月16日施行，查被告本件犯行係在96
    年4月24日以前，且非中華民國96年罪犯減刑條例第3條所示
    不得減刑之罪，爰依中華民國96年罪犯減刑條例第2條第1項
    第3款，對所犯之罪減其刑期2分之1；另被告所犯恐嚇罪，
    為最重本刑5年以下有期徒刑之罪，其所宣告之刑經本院依
    中華民國96年罪犯減刑條例第2條第1項第3款，減其刑期2分
    之1後，仍為有期徒刑6個月以下之刑度，爰依中華民國96年
    罪犯減刑條例第9條，併諭知易科罰金之折算標準。末查，
    被告未曾受有期徒刑以上刑之宣告等事實，有臺灣高等法院
    被告全國前案紀錄表、臺灣臺中地方法院檢察署刑案資料查
    註紀錄表各1份在卷可按，被告囿於上開緣由之感情枷鎖，
    無以自拔，始以郵寄系爭信件之方式恐嚇告訴人，其動機尚
    非至惡，且告訴人與被告均於本院審理中盡釋前嫌彼此退讓
    ，被告向告訴人表示歉意，告訴人亦表示不再追究等語，嗣
    經雙方達成和解，均如前述，檢察官論告意旨亦認：被告已
    當庭向告訴人致歉，告訴人亦坦然接受並表示不願再追究，
    一場三角感情糾紛遂得圓滿解決，由此可知被告犯後態度尚
    佳，似宜予緩刑之機會，以勵自新等語，被告經此偵審程序
    及刑之宣告，當知警惕而無再犯之虞，本院綜核各情，認所
    宣告之刑，以暫不執行為適當，爰依刑法第74條第1項第1款
    規定，併予宣告緩刑2年，以啟自新。
據上論斷，應依刑事訴訟法第284條之1、第299條第1項前段，刑
法第305條、第41條第1項前段、第74條第1項第1款，中華民國96
年罪犯減刑條例第2條第1項第3款、第7條、第9條，刑法施行法
第1條之1第1項、第2項前段，判決如主文。
本案經檢察官丁○○到庭執行職務。
中　　華　　民　　國　　96　　年　　11　　月　　28　　日
　　　　　　　　　臺灣臺中地方法院刑事第五庭
                      法　官　吳崇道
上正本證明與原本無異。
如不服本判決，應於收受送達後10日內向本院提出上訴書狀（應
敘述具體理由並附繕本）。
上訴書狀如未敘述理由，應於上訴期間屆滿後20日內補提理由書
於本院。
　　　　　　　　　　　書記官　黃舜民
中　　華　　民　　國　　96　　年　　11　　月　　28　　日
附錄論罪科刑法條
刑法第305條
以加害生命、身體、自由、名譽、財產之事，恐嚇他人致生危害
於安全者，處二年以下有期徒刑、拘役或三百元以下罰金。
